【裁判字號】    98,交抗,11
【裁判日期】    980205
【裁判案由】    聲明異議
【裁判全文】
臺灣高等法院臺中分院刑事裁定          98年度交抗字第11號
抗  告  人
即受處分人  甲○○
上列抗告人即受處分人因違反道路交通管理處罰條例聲明異議案
件，不服臺灣南投地方法院97年度交聲字第294號，中華民國97
年11月19日所為裁定，提起抗告，本院裁定如下:
    主  文
抗告駁回。
    理  由
一、本件抗告意旨略以：抗告人即受處分人甲○○係以(一)本件採
    證係採用非固定式科學儀器取得之證據資料，其為非固定移
    動式設備理當拆卸頻繁，每次啟動執行勤務前之設置程序相
    當重要，其設置或設定是否合於原廠技術規格？照片是否為
    型號MRC與器號1241採證所得？舉發單位設置是否依工作表
    為之？尚有諸多疑義。(二)依道路交通管理處罰條例第7條之2
    規定，行車速度超過規定之最高速限或低於規定之最低速限
    ，採用固定或非固定式科學儀器取得證據資料證明者，於一
    般道路須至少於1百公尺，於高速公路、快速公路須至少於3
    百公尺前，明顯標示之。中投公路臺63線，依公路附近之聯
    絡道路、交流道出入口及公路本身之指示標誌，均為快速公
    路或英文之EXPY，然舉發單位與抗告人之認識有所不同，中
    投公路臺63線，究係一般道路抑或快速道路，尚非無疑，則
    測速儀器如何設置及設置地點為何，應以行政機關行政行為
    是否合於行政程序法中比例原則及信賴原則之要求為審認標
    準。(三)員警舉發交通違規行為，除在維護交通秩序公共利益
    外，尚涉及員警個人績效，其與受舉發人係處於利害關係人
    對立行為之地位，是其所為之舉發是否與事實相符或採證是
    否違反規定，須調查其他證據以資審認。則員警及其所屬警
    察機關基於舉發立場所為採證及公文書是否可信，仍有疑義
    。綜上，抗告人對於原處分機關之認定之違規事實，仍有合
    理懷疑，依訴訟程序證據法則，倘有懷疑，則從被告之利益
    作解釋，應為抗告人有利之認定，原審法院未審酌上情，顯
    有違誤云云。
二、經查本件原處分機關交通部公路總局臺中區監理所南投監理
    站處分意旨係以：抗告人駕駛車牌號碼6J-4913號自用小客
    車，於民國97年3月16日10時20分許，行經中投公路臺63線
    10.9公里處，因「汽車駕駛人行車速度，超過規定之最高時
    速未滿20公里（限速70公里，經測速時速81公里，超速11公
    里未滿20公里）」，經臺中縣警察局交通警察隊（下簡稱原
    舉發單位）員警逕行照相舉發，並製填中縣警交相字第HD00
    00000號舉發違反道路交通管理事件通知單（下簡稱舉發通
    知單）；經抗告人向交通部公路總局臺中區監理所南投監理
    站提出申訴，經原處分機關函請原舉發單位調查結果，仍認
    異議人有上開違規行為，遂於97年5月6日以投監四字第裁65
    -H D0000000號裁決書，依道路交通管理處罰條例第40條及
    第63條第1項第1款之規定，裁處罰鍰新臺幣（下同）1,600
    元，並記違規點數1點。
三、抗告人於原審之聲明異議意旨則以：(一)臺中縣警局逕行舉發
    所附之採證照片、雷達測速儀器檢定合格證書與停止間測去
    車用透明規，均無法明確證明系爭車輛有超速之實，因為採
    證照片右上角數據資料內容無法證明該照片是由檢定合格證
    書上所列出之型號MRC與器號1241所採證所得，且採證照片
    上明顯有三部車輛同時行駛於違規地點，原舉發單位所附之
    「停止間測去車用透明規」1紙上雖然劃出於雷達波發射範
    圍內只有系爭車輛1部，但照片上顯示系爭車輛半個車身剛
    進入雷達波發射範圍即啟動拍照，無法明確證明採證照片之
    車速為系爭車輛之實際行車速度。(二)又依道路交通管理處罰
    條例第7之2條第3項規定：「對於前項第九款之違規行為，
    採用固定或非固定式科學儀器取得證據資料證明者，於一般
    道路須至少於一百公尺，於高速公路、快速公路須至少於三
    百公尺前，明確標示之」，但原舉發機關於中投公路北上10
    .9 公里處所設置之非固定式測速儀器，其警告標誌雖有2面
    （11公里與11.1公里處），但只距離測速儀器1百公尺與2百
    公尺，未能符合至少於3百公尺前之規定。另原舉機關以中
    縣警交第0970043584號函示：中投公路為一般道路非屬快速
    道路一情，顯然與中華民國交通部觀光局、交通部臺灣區○
    道○○○路局、臺中市文化局等政府單位網站所標示為『中
    投快速公路』或『中投快速道路』不同，且交通管理單位所
    製作懸掛於一般公路或中投公路之巨型標示牌亦標明為快速
    道路或expressway，已設置多年。原處分未調查上揭事項，
    即為處分，即有違誤云云。
四、按汽車駕駛人，行車速度，超過規定之最高時速，或低於規
    定之最低時速，除有第43條第1項第2款行車速度超過規定之
    最高時速60公里以上之情形外，處新臺幣1,200元以上2,400
    元以下罰鍰；又汽車駕駛人有道路交通管理處罰條例第40條
    第1項情形者，除依原條款處罰鍰外，並記違規點數1點，該
    條例第40條、第63條第1項第1款分別定有明文。次按違反道
    路交通管理處罰條例第40條事件，汽車駕駛人行車速度，超
    過規定未滿20公里，期限內繳納罰鍰或到案聽候裁決者，處
    1,600元罰鍰，亦為違反道路交通管理事件統一裁罰基準及
    處理細則第2條第2項之裁罰基準表所明定。
五、本件抗告人係於97年3月16日10時20分許，駕駛車號6J-4913
    號自小客車行經中投公路臺63線10.9公里處，因「汽車駕駛
    人行車限速70公里，經測時速81公里，超速11公里，未滿20
    公里」之違規事實，經臺中縣警察局交通警察隊逕行舉發，
    有臺中縣警察局中縣警交相字第HD0000000號舉發違反道路
    交通管理事件通知單影本、違規時地拍攝之採證照片1幀、
    交通部公路總局臺中區監理所彰化監理站違反道路交通管理
    事件裁決書1紙及臺中縣警察局復函1紙附卷可稽。而(一)1.本
    件採證之測速器（型號MRC，器號1241）是以「照相式」雷
    達測速設備名義申請，而非「非照相式」雷達測速設備名義
    申請，依經濟部標準檢驗局「雷達測速儀檢定檢查技術規範
    」第2條第13項規定，照相式雷達測速儀所攝得之照片上，
    須至少包含拍攝年月日時分等時間、測得車速及量測地點資
    訊，該規範並未規定雷達測速照相設備所拍攝的超速違規相
    片，必須將檢驗合格證證號顯非在相片資訊欄內，該測速器
    合於現行規範，並有經濟部標準檢驗局雷達測速儀檢定合格
    證書，檢定合格單號碼：JOGA0000000A、JOGA0000000B，在
    卷可案。2.本件舉發單位辨別何部車輛超速違規，係使用前
    開雷達測速照相設備原廠（荷蘭凱速公司GATSOMETER）提供
    之「停止間測去車用透視規」，僅須將超速違規相片置於透
    明規所指示的位置上，即可辨別是何部車輛超速違規。在違
    規相片資料欄中，英文字母「A」所代表的意義是雷達測速
    系統設定為只針對去車偵測速度；英文字母「A」下方的標
    示「-」表示雷達測速系統設定偵測範圍大約為2個車道；英
    文字母「A」下方的標示「--」表示雷達測速系統設定偵測
    範圍大約為4個車道。再臺中縣交通隊於測速現場所發射之
    雷達波束實地量測雷達架設離地面高度為60公分（地面至主
    機高度），並非分隔島高度（20公分），合於原廠標準架設
    要求，雷達單元雷達波束的發射角度為20度角，亦為原廠型
    錄載明，有廠商志伸公司說明書影本1份，在卷可憑（見本
    院卷第23頁至第24頁）。足見本件採證並無任何違背規定或
    不適當處。(二)中投公路臺63線，依91年12月31日，交通部公
    路總局第二區養護工程處南投工務段，（91）二工投字第91
    10316號函，釋明中投公路是主要道路，而非快速道路，設
    計速限為時速70公里，有該函釋在卷可憑（見本院卷第28頁
    ）。又臺中縣警察局交通警察隊移動式雷達測速主機有兩部
    （主機號碼：MRC1241及MRC1319），於97年3月16日8時至18
    時主機MRC1241測照地點設置於中投北上10.9公里處，另主
    機MRC1319測照地點置於沙鹿鎮○○路168號前往沙鹿方向同
    時執行測速照相工作，有臺中縣警察局交通警察隊勤務分配
    表及移動式照相速限、警告告示牌距離表，在卷可查（見本
    院卷第25頁至第27頁）。抗告意旨就此部分事實，徒以主觀
    見解，認中投公路臺63線為快速道路，測速器設置至少須於
    3百公尺前，明顯標示之，顯有誤會。(三)本件舉發之交通警
    察隊之員警與抗告人並不相識，亦無任何怨隙，難認有何與
    抗告人對立之動機及必要性。加以舉發單位本身係依法執行
    職務，其依法定職權舉發交通違規，除其執行程序有違反法
    令規定之外，就實體之事項，本受合法與真實之推定。再就
    本件卷存證據資料以觀，亦無任何積極證據足以證明逕行舉
    發之員警所為上開舉發係屬虛偽不實，且未有足以令人顯信
    負責員警有不可採之品行證據或前科證據存在。此外，抗告
    人就所辯情節，復無法提出有力之證據資料，以使本院對員
    警所為舉發產生合理之懷疑；再者，交通警察製單舉發違反
    道路交通管理處罰條例所列之違規事實，本質上為行政處分
    ，係公務員基於職務上之權力，依法就特定之具體事件上所
    為之具公法上效果之單方面行政行為，基於公務員為公法上
    行為具有公信力之原則，該行政行為當可被推定為真正，且
    值勤警員本其維護交通秩序、安全職責所為之舉發，自應受
    到合法、正確之推定。綜上，受處分人至今亦無法提出任何
    對其有利之證據供本院參酌，其徒憑空言指摘原舉發不當，
    尚屬可採。原審法院因認本件抗告人違規事實明確，原處分
    機關之處分係屬合法有據，並認抗告人之異議無理由，而裁
    定駁回其異議，於法洵屬有據，應予維持。抗告意旨仍執陳
    詞，指摘原裁定不當，並無理由，應予駁回。
據上論斷，應依道路交通案件處理辦法第26條，刑事訴訟法第41
2條，裁定如主文。
中    華    民    國    98    年    2     月    5     日
            刑事第六庭  審判長法  官   李  文  雄
                              法  官   張  恩  賜
                              法  官   邱  顯  祥
上列正本證明與原本無異。
不得再抗告。
                              書記官  許  美  惠
中    華    民    國    98    年    2    月     5     日


司法院資訊處製作；財團法人民間司法改革基金會備份。
